臺灣高雄地方法院刑事判決　　　　　　　　　　　　　九十年度易字第三七一號
　　公　訴　人　臺灣高雄地方法院檢察署檢察官
　　被　　　告　丁○○
右列被告因贓物案件，經檢察官提起公訴（九十年度偵字第九Ｏ二八號），本院判決
如左：
    主  文
丁○○無罪。
    理  由
一、公訴意旨略以：被告丁○○明知乙○○（另因侵占案件，經台灣屏東地方法院檢
    察署檢察官以九十年偵字第六七Ｏ五號聲請簡易判決處刑）於民國八十八年四月
    十五日，騎乘一部引擎號碼：ＮＣ二三Ｅ0000000號、車身號碼：ＮＺ0
    00000000號、本田廠牌之排氣量四百ＣＣ重型機車，至高雄市○○區○○路其服務之「銘國機車行」出售之機車，係屬來源不明之贓物（原車主為甲○○，於八十八年四月間，停放在台南市東區長榮世界ＫＴＶ店門口失竊），竟基
    於故買贓物之故意，以新台幣（下同）二萬八千元之低價予以買受，並於同年五
    月五日，以六萬五千元價格出售予不知情之李誠忠（另經台灣高雄地方法院檢察
    署檢察官為不起訴處分確定），嗣於八十九年十一月四日，為警循線查獲李誠忠
    持有前揭贓車一部，並扣得上開贓車一輛，因認被告已涉犯有刑法三百四十九條
    第二項之故買贓物罪嫌。
二、惟按犯罪事實應依證據認定之，無證據不得推定其犯罪事實，刑事訴訟法第一百
    五十四條定有明文。又刑法三百四十九條第二項故買贓物罪之成立，須行為人知
    悉其為贓物，而仍予故買，如不知其為贓物，自不成立故買贓物罪，合先敘明。
三、本件訊據被告丁○○固坦承有於右揭時地，向另案被告乙○○以二萬八千元之價
    格買受前揭重型機車一部之事實，惟堅決否認有何右揭知悉該部機車係屬贓物而
    仍予買受之犯行，辯稱：於八十八年四月十五日，乙○○騎著該部機車到其所服
    務之銘國機車行欲兜售予伊，伊見該部機車發動並不順，且機車車殼及排氣管均
    有破損，車況並不好，遂以二萬八千元之價格成交，伊有詢問乙○○車子來源，
    乙○○說車子是在跳蚤市場買來的，且伊要求乙○○開立讓渡書及影印身份證影
    本予伊，並要求乙○○出示機車出廠證明，但乙○○後來沒有拿出廠證明予伊，
    伊又花了二萬餘元修理機車，因要回韓國，所以才將該部機車以六萬五千元之價
    格賣予李誠忠，伊不知道該部機車是贓車等語。公訴意旨認被告涉犯有前揭故買
    贓物罪嫌，係以本案之贓車在中古車行之行情，一般在十萬元以上，故被告所買
    受之價格過低，且被告向不認識之乙○○買受該部贓車，卻未要求出示出廠或進
    口證明或其他車籍資料，以免購得來路不明之車輛，被告顯係知悉該部機車係屬
    贓物，為其認定依據。惟查：
  （一）右揭為警查獲之引擎號碼：ＮＣ二三Ｅ0000000號、車身號碼：ＮＺ
        000000000號、本田廠牌之排氣量四百ＣＣ重型機車一部，原係屬
        何基添所有，嗣於八十八年二月十一日，何基添以十四萬元之價格賣予被害
        人甲○○，被害人甲○○於八十八年四月間，將該部機車停放於台南市東區
        長榮世界ＫＴＶ店門口遭竊之事實，業據證人何基添及甲○○於警訊及偵查
        中證述屬實，復有何基添開立之讓渡書及甲○○領回前揭機車之贓物保領結
        各一份在卷可憑，是該部機車，於另案被告乙○○在八十八年四月十五日賣
        予被告時，係屬贓物之事實，應可認定。惟被告向另案被告乙○○買受時，
        主觀上是否知悉該部機車係屬來源不明之贓物，為本案應調查之重點。
  （二）次查，被告前揭所辯：伊有要求乙○○開立讓渡書及影印身份證影本予伊，
        並要求乙○○出示機車出廠證明，但乙○○後來沒有拿出廠證明予伊等情，
        業據證人即另案被告乙○○於警訊及本院審理中均證稱：「該部機車係我朋
        友綽號「金毛」所有，他欠我五千元未還，我將該部機車扣起來抵押，後來
        「金毛」沒有還錢，我就將該部機車賣給丁○○，我有告知丁○○該部機車
        來源沒有問題，且有開立讓渡書及影印身分證給丁○○，丁○○並有要求我
        出示機車出廠證明，我說我沒有，是在朋友那裡。」等語屬實，並有另案被
        告乙○○所開立讓渡書及乙○○之國民身分證影本各一份在卷足憑，是本院
        審酌，本案前揭贓車一部係屬排氣量四百ＣＣ之重型機車，在我國尚未加入
        世界貿易組織前，並未開放進口，故均係車行或個人向國外廠商進口零件後
        在國內組裝，且無法向監理機關登記及領用牌照，此均據組裝該部贓車之證
        人何基添於警訊及偵查中證述明確，被告對此亦不爭執，故被告在無法向監
        理機關查詢機車資料之情形下，要求另案被告乙○○開立讓渡書以保證無來
        歷不明之情事，且影印國民身份證影本一份以擔保將來如有問題，可對另案
        被告乙○○要求負責，復要求另案被告乙○○出示機車之出廠證明，是可知
        ，被告在相信另案被告乙○○願意開立讓渡書及影印國民身份證影本予伊，
        且核對身分證與本人無誤，始願意買受該部機車，被告為避免買到贓物，已
        窮盡一般人所可想到之證明方法，則其主觀上自難認有何知悉該部機車係屬
        贓物之認識。
  （三）末查，被告向另案被告乙○○買受該部贓車時，係以二萬八千元之價格買受
        ，此與被害人甲○○向證人何基添以十四萬元買受之價格，確實差距甚大，
        且證人何基添於偵查中作證時亦認：本案之贓車在中古車行之行情，一般在
        十萬元以上，如以二萬八千元買受，實在太便宜了等語。惟查，衡諸常情，
        中古機車之價格應視該部機車之廠牌、車況、車齡、有無發生事故及其他因
        素而定，並無所謂一定之價格可言，且本案贓車於被告向另案被告乙○○買
        受時，機車發動並不順，機車車殼及排氣管均有破損，車況並不好等事實，
        業據被告於本院審理中供承屬實，核與證人即另案被告乙○○及在場目擊之
        證人丙○○於本院審理中證述當日交易之情形均相符，應堪認為真實，而此
        情形並未見證人何基添於偵查中作證時對此有所考量，則其前述證詞即有所
        偏頗，自不足以採為不利被告犯罪事實之認定，且被告於本院審理中亦提出
        跳蚤市場雜誌一份為證，其中機車買賣部分，與本案贓車相類似之廠牌及排
        氣量四百ＣＣ之機車，有人願出售十三萬元，有人則願出售四萬至六萬元不
        等，其價格差別在於該機車車況是否良好及仍須修理等因素而有不同，是可
        見中古機車並無一定之行情，而被告向另案被告乙○○買受該部贓車時，車
        況不佳，已如前述，則其以二萬八千元之低價買受，並未違反常情，且被告
        為避免買受贓物，已要求另案被告乙○○開立讓渡書及影印國民身份證影本
        與伊，自不能僅因被告買受之價格較被害人買車之價格有所差距，即遽認被
        告主觀上知悉該部機車係屬來源不明之贓物。
三、綜上所述，被告為避免買受贓物，已盡其必要之注意義務，且被告買受之價格雖
    與被害人買入之價格有所差距，然並未違反常情，自難認被告主觀上有知悉該部
    機車係屬贓物之故意，此外復查無其他積極證據足認被告有公訴人所指故買贓物
    犯行，不能證明犯罪，應法應諭知被告無罪之判決。
據上論斷，應依刑事訴訟法第三百零一條第一項，判決如主文。
本案經檢察官郭麗娟到庭執行職務。
中      華      民      國      九十一      年      一    月    二十三  日
                                  臺灣高雄地方法院刑事第三庭
                                          審判長法  官   涂  裕  斗
                                                法  官   孫  啟  強
                                                法  官   呂  憲  雄
右正本證明與原本無異。
如不服本判決，應於判決送達後十日內，向本院提出上訴狀。
                                                書記官   許  麗  珠
中      華      民      國      九十一      年      一    月    二十三  日
